最高法院刑事判決　　　　　　九十六年度台上字第四二一三號
上　訴　人　台灣高等法院台南分院檢察署檢察官
被　　　告　甲○○
上列上訴人因被告公共危險案件，不服台灣高等法院台南分院中
華民國九十六年三月二十九日第二審更審判決（九十六年度重交
上更(二)字第二號；起訴案號：台灣嘉義地方法院檢察署八十九年
度偵字第五一二三號），提起上訴，本院判決如下：
    主  文
原判決撤銷，發回台灣高等法院台南分院。
    理  由
本件原判決以公訴意旨略稱：被告甲○○於民國八十九年四月二
十九日下午四時三十五分許，駕駛Ｊ七－四九四五號小貨車，自
嘉義縣中埔鄉隆興村一四０之一號前路肩，西往東，應注意車前
狀況，及兩車併行間隔，並隨時採取必要安全措施，依當時情節
，應注意能注意，而未注意前方行車動態，適劉家得駕駛ＺＵＣ
－一五七號重機車，附載劉美莉，由東往西駛至，致被告所駕駛
之小貨車右側車身，撞及劉家得右手臂，致劉家得人車倒地，劉
家得右手臂及手肘受有表皮擦傷，劉美莉受有右側開放性髕骨骨
折、右側膝前面開放性傷口、左側足及第三趾損傷等傷後（過失
傷害部分，已判處罪刑確定），被告見狀，竟未停車施救，等候
警方處理，反駕車加速逃逸。因認被告涉有刑法第一百八十五條
之四肇事逃逸罪嫌云云。經審理結果，認被告犯罪不能證明，因
而維持第一審諭知被告無罪之判決，駁回檢察官在第二審之上訴
。固非無見。
惟查：(一)審理事實之法院，對於案內一切證據，除認為不必要者
外，均應詳為調查，然後基於調查所得之心證以為判斷之基礎，
故證據雖已調查，而尚有其他必要部分並未調查，仍難遽為被告
有利或不利之認定。原判決認被告所涉公共危險罪嫌之犯行尚屬
不能證明，雖於理由四(三)依憑更(一)審勘驗八十九年八月三日偵訊
錄音帶之結果及高瑞麟於警詢及偵查中之供詞，說明被告在偵訊
時指稱伊於事故發生時在「裡面」，意指當時在屋內，為真實可
採云云。經查，本件經第二審勘驗上揭錄音帶結果，被告雖於偵
查中證稱「（發生車禍後，你何時將車開走？）撞到後，人摔到
路中央，這是我聽說的，我並沒有看到，但是他們將人抱到旁邊
，抱到我們車後，我們在裡面聽說，才出來的。出來後，我們才
開車的。我們不知道有撞到我們的車子否？」云云（更(一)卷第四
八頁）。然稽之卷內資料，被告於第一審供稱「起訴時間不對，
事發時我在睡覺，警察在現場量時我太太才叫我起來的，且如他
們說我擦撞他們，他們在偵查庭時不說要告我，告別人告不到才
告我」（第一審卷第十二頁）；繼改稱「發生車禍時和警察處理
現場時間不一樣，發生車禍時我和我表哥、堂叔在屋內，警察量
現場時我在睡覺」、「我可以找當時在我家的二人顏炳文和高振
發證明我當時要帶我表哥回去時，我們不知道有發生事情，因當
時我和他們一直在家裡，到我帶我表哥回去後再回來，都不知道
發生什麼事」（同上卷第三五、五三、五四頁）；嗣於上訴審又
稱「不是這樣，有人告訴我發生事情，我出來看，他們已把人扶
到車後，我不知道發生何事。當時被害人手臂是有擦傷，我沒有
撞他」（上訴卷第三六頁）等語。被告就其是否知悉發生事故，
及本件事故發生當時，其究係在屋內睡覺抑或與親友聊天，核其
先後之供述，顯非一致。而高瑞麟於警詢時陳稱「於八十九年四
月二十九日十四時三十分許，我將Ｊ七－四九四五號自小貨車停
放在該處」（警局卷第一頁反面），於偵查中亦供稱「（當天車
子何人開）我開的，我與我兄換車後就開車離開上台北，車子何
人開，我不知」（偵字第四二三五號卷第七頁）云云。所為陳述
，要僅言及其於當日下午二時三十分許將車輛停置被告住處前之
狀態，與被告是否於當日下午四時許駕駛該小貨車肇事，二者之
間似無關聯。原審就被告上揭相互歧異之供詞，未予究明，逕予
採信被告事故發生時在屋內之辯解而為有利被告之認定，自有應
於審判期日調查之證據而未予調查之違法。(二)無罪之判決，依法
既應記載其理由，則對於被告被訴之事實及其不利之證據資料，
如何不足以證明被告犯罪，均應逐一詳述其理由，否則即有判決
不載理由或理由不備之違法。原判決為被告無罪之諭知，雖於理
由四(四)(五)敘明係高瑞麟逆向停車，且不得以劉家得、劉美莉之指
訴，認定被告有肇事逃逸之行為等語。然稽之卷內資料，被害人
劉美莉、劉家得始終指訴伊等遭逆向行駛之ＺＵＣ－一五七號小
貨車撞傷後，該小貨車之駕駛人旋即駕車逃逸等情。而卷附警員
邱士智製作之道路交通事故調查報告表報案人欄記載，本件事故
發生後，由肇事駕駛人、被害人或受託報案人以外之其他報案（
警局卷第十一頁），且證人邱士智於第一審證稱「（肇事後你有
無到現場）有的，到現場時車子已順向停好，報案時是說車子肇
事後逃逸」（第一審卷第十五頁），並於原審證稱「（你如何知
道這件車禍）因為有民眾報案，但民眾的名字我忘記了」等語（
原審卷第五十頁）。警員邱士智似已證明報案者於報案當時，亦
指稱有肇事逃逸之情形。果屬無訛，如何不足為劉美莉、劉家得
指訴之佐證？原判決未為任何說明，逕採被告之說詞而為有利被
告之認定，自有理由不備之違法。以上或為上訴意旨所指摘，或
屬本院得依職權調查之事項，應認原判決仍有撤銷發回更審之原
因。
據上論結，應依刑事訴訟法第三百九十七條、第四百零一條，判
決如主文。
中　　華　　民　　國　九十六　年　　八　　月　　三　　日
                      最高法院刑事第九庭
                          審判長法官  洪　清　江
                                法官  石　木　欽
                                法官  李　伯　道
                                法官  林　勤　純
                                法官  陳　晴　教
      本件正本證明與原本無異
                                      書  記  官
中　　華　　民　　國　九十六　年　　八　　月　　九　　日
                                                  Ａ
